【裁判字號】    89,聲再,3
【裁判日期】    890112
【裁判案由】    聲請再審
【裁判全文】
台灣新竹地方法院刑事裁定                            八十九年度聲再字第三號
    聲  請  人
    即受判決人  甲○○
                乙○○
右列聲請人因違反區域計劃法案件，對於本院中華民國八十九年一月十二日第二審確
定判決（八十八年度簡上字第一三六號），聲請再審，本院裁定如左：
    主  文
再審之聲請駁回。
    理  由
一、本件聲請意旨：按聲請人前因違反區域計劃法案件，經本院第一審以八十八年度
    竹簡字第四二０號刑事判決，各判處聲請人等拘役四十日，得易科罰金在案，並
    經本院八十八年度簡上字第一三六號刑事判決駁回上訴確定。惟歷審之判決，其
    理由欄內，認定事實諸多違誤，尤以原審就重要證據漏未審酌，容為再審之理由
    ，爰依刑事訴訟法第四百二十條規定聲請再審，茲將理由臚列於后：
    （一）原判決對應於審判期日調查之證據而未予調查，及對上訴人有利之證據恁
          置不採，又未說明其理由，即就重要證物漏未審酌，非惟判決違背法令及
          判決理由不備，亦足資為再審之理由。按上訴人乙○○於民國八十六年底
          ，經同案被告甲○○委託填土，分別經新竹縣之豐鄉公所建管課長、環保
          局人員之口頭允諾及現場勘查，復經新豐鄉公所函文上訴人核可並通知「
          隨時查稽」、「預計填土數量及完工日期」，有新鄉建字第三五四一號函
          可證，是上開證人容有傳訊究明之必要，原審非惟未予調查，對上開新豐
          鄉公所函文，又未說明不採擷之理由，是容有刑事訴訟法第三百七十九條
          第十款、第十四款之違法。
    （二）上訴人所為，尚與區域計劃法第二十二條之處罰規定有間，其構成要件尚
          屬不備，矧依法之之行為，依刑法第二十一條第一項應阻卻違法，不予處
          罰。
          １、按區域計劃法第二十二條係以行為人違反編定使用管制為構成要件，
              惟上訴人受地主甲○○之託，因其土地地勢低窪、耕作不易，而予以
              填土改良，其改良後仍供農牧生產使用，原審執認上訴人係傾倒工程
              廢土於該地，所見即有誤會，遽以該法相繩，更有未洽。
          ２、依前所述，上訴人於填土前，分別經新豐鄉公所建管課長、環保局人
              員口頭允諾及現場勘查後，方開始填土，而上開人員均屬政府機關基
              層公務人員，所謂依法令之行為，即口頭命令包括之，故退步言，縱
              上訴人所為業已違反該區域計劃法，惟亦得主張阻卻違法。
    綜上所陳，原確定判決顯非妥適，為此依法聲請再審，請求准予再開審判程序等
    語。
二、按不得上訴於第三審法院之案件，除前條規定外，其經第二審確定之有罪判決，
    如就足生影響於判決之重要證據漏未審酌者，亦得為受判決人之利益，聲請再審
    。惟依第四百二十一條規定，因重要證據漏未審酌而聲請再審者，應於送達判決
    後二十日內為之。刑事訴法第四百二十一條、第四百二十四條分別定有明文。又
    法院認為聲請再審之程序違背規定者，應以裁定駁回之，同法第四百三十三條亦
    定有明文。經查，本院原第二審合議庭於八十九年一月十二日所為之八十八年度
    簡上字第一三六號判決，業已分別於八十九年一月二十一日、同年月二十二日送
    達於聲請人即原審之上訴人乙○○、甲○○等情，有送達證書附於原審卷宗可考
    ，而聲請人遲至同年三月三十一日始向本院提起本件再審之聲請，亦有聲請人八
    十九年三月三十一日之刑事再審聲請狀暨其上所蓋本院八十九年三月三十一日之
    收狀章可憑，是聲請人於送達判決後，逾二十日始向本院以刑事訴訟法第四百二
    十一條之規定聲請再審，揆諸首揭說明，其聲請難謂合法，應予駁回。
三、據上論斷，應依刑事訴訟法第四百三十三條，裁定如主文。
中      華      民      國    八十九    年      七      月     十八     日
                              台灣新竹地方法院刑事第二庭
                                  審判長法  官  汪  銘  欽
                                  法        官  張  百  見
                                  法        官  謝  永  昌
右正本證明與原本無異。
不得抗告。
                                  書   記   官  陳  凰  榆
中      華      民      國    八十九    年      七      月     十八     日


司法院資訊處製作；財團法人民間司法改革基金會備份。
